臺灣高等法院民事裁定　　　　　　　　 100年度抗字第1461號
抗　告　人　花凱婷
上列抗告人因與相對人東元電機股份有限公司間請求損害賠償事
件，對於中華民國100年8月30日臺灣士林地方法院100年度救字
第47號所為裁定提起抗告，本院裁定如下：
    主  文
抗告駁回。
抗告程序費用由抗告人負擔。
    理  由
一、按當事人無資力支出訴訟費用者，依民事訴訟法第107條規
    定，法院固應依聲請准予救助，然所謂無資力係指窘於生活
    ，且缺乏經濟信用者而言（最高法院18年抗字第260號、43
    年台抗字第152號判例要旨參照）。是聲請訴訟救助者，其
    於聲請訴訟救助時，即應積極釋明如何缺乏經濟信用而無法
    支出訴訟費用，或此項支出將導致該聲請人或家屬生活發生
    困難。次按聲請訴訟救助，依民事訴訟法第109條第2項、第
    284條之規定，應提出能及時調查之證據，以釋明請求救助
    之事由，是法院調查聲請人是否無資力支出訴訟費用，專就
    聲請人提出之證據為之，如聲請人並未提出證據，或依其提
    出之證據，未能信其無資力支出訴訟費用之主張為真實，即
    應將其聲請駁回（最高法院26年滬抗字第34號判例意旨參照
    ）。
二、聲請及抗告意旨略以：抗告人為小兒麻痺患者，兩年前丈夫
    罹癌驟逝，夫喪後一個多月，又因東元除濕機自燃引發大火
    焚燬家園，造成抗告人與其兩名未成年子女生活陷入絕境，
    精神與經濟上雙重崩潰，聲請人受災後，隻身堅毅謀生，除
    須償還夫婿醫療費用及遺留之債務外，並須於民國(下同) 1
    00年年底清償向親友借貸籌措整建災後家園之新臺幣（下同
    ）240萬元。而抗告人所繼承之9筆土地，除與親戚共有外，
    其面積極為畸零且位於管制區，可謂全無用途，且其親戚亦
    曾遭查封拍賣而一再流標，可謂其土地毫無經濟價值。又抗
    告人所有之兩筆房地部分，其中一筆已被政府徵收，且被人
    占用而無法處理；另一筆土地尚有200萬元之中國信託商業
    銀行貸款，值此訴訟之際，雖已委託房仲變賣，然仍無法短
    期間變現。此外，就所擁有之2筆投資，因其性質除非離職
    而無法處置外，另2輛汽車亦無變現之殘值。而伊所背負650
    萬元之高額債務，同時尚須撫養二名尚未成年就學中之子女
    ，因其信貸因飽和而無法增加，且以目前工作之薪資，扣除
    每月房貸、車貸、水電瓦斯費、汽油費、停車費、伙食費等
    已透支，生活艱難，無資力支出訴訟費用，本件又非顯無勝
    訴之望云云，爰聲請廢棄原裁定，請求准予訴訟救助。
三、經查：
  (一)抗告人自承伊向法律扶助基金會申請法律扶助，已遭駁回（
    見本院卷第6頁），則抗告人是否仍屬無資力支出訴訟費用
    ，已有可疑。
  (二)又查抗告人之上開主張，固業據其於原法院提出中華民國殘
    障手冊、臺北市社會局函、他項權利證明書、抵押權設定契
    約書、貸款繳息明細、存款明細查詢表、貸款本息收支狀況
    表等件，並於本院提出借據、信貸約定書、動產抵押契約書
    、保單借款約定書、轉帳匯款明細、信用卡帳單、發票、身
    障停車優惠函、存單、台北市政府函、起訴狀、不良除濕機
    型公告、刑事傳票、整修家園單據、國泰世華銀行拒絕發卡
    通知函及保單停效通知書等件為證(見原法院卷第6至8頁、
    第17至29頁、本院卷第14至58頁)。惟查：
  1.依原法院依職權調取抗告人之98、99年度稅務電子閘門財產
    所得調件明細表（見原法院卷第11至15頁）可知，抗告人於
    98、99年度年所得分為67萬6,566元、94萬9,455元，且名下
    有房屋二棟、土地一筆、田賦九筆、汽車二輛、投資二筆，
    財產總額均有「180萬3,417元」，可知抗告人具有相當資力
    。另據抗告人所提出之薪資明細(見原法院卷第29頁)，每月
    應發薪資為5萬9,108元，扣除勞、健保費2,358元、福利費
    272元、附加團保費118元、信託提撥金2,000元、工會費54
    元後，薪資有5萬3,954元，再扣除合作金庫銀行貸款每月支
    付本息1萬4,000元(見本院卷第21頁)、華南商業銀行汽車貸
    款利息5,824元(見本院卷第23頁) 、中國信託商銀行房屋貸
    款及信用貸款利息1萬1,869元、1萬6,732元後(見本院卷第1
    7、19頁)，所餘薪資雖僅有5,529元，然亦得證明抗告人每
    月既能正常繳納貸款本金及利息，且所餘薪資支付生活費用
    竟毋須再對外借貸，況抗告人並已申請核准為100年度特殊
    境遇家庭，可獲子女教育補助、傷病醫療補助及創業貸款補
    助，此有抗告人提出之臺北市政府社會局99年11月25日北市
    社婦幼字第09945451000號函在卷可稽(見原法院卷第7、8頁
    )，可見抗告人並無窘於生活之情，再參以抗告人亦自承其
    已委託房仲變賣房地以籌措資金，僅無法於短期間立即變現
    等語(見本院卷第5頁) ，益徵其並非無籌措款項之信用技能
    。
  2.又查抗告人主張伊整修火災房屋約450萬元云云，然抗告人
    於本案起訴請求中，亦稱伊沒經濟能力完成隔間與裝潢，與
    滿地塵沙為伍等語，並請求房屋毀損之賠償1000萬元，有抗
    告人提出之起訴狀影本(見本院卷第42頁)，可見抗告人提出
    之火災房屋整修之估價單(見本院卷第50至52頁)，僅在估價
    階段，並未完全支付，反而抗告人在購買花木方面支出12萬
    元(見本院卷第53頁)，若抗告人窘於生活，當不至於優先支
    付與生活費用無迫切關係之花木費用，是進而抗告人主張伊
    向友人甲、乙、丙之借款係支應修屋包商款項，亦乏所據，
    不足採信，況觀之抗告人所有之上開發生火災之房屋，面積
    為20.63平方公尺，現值僅8,733元(見原法院卷第13頁背面)
    ，與抗告人起訴請求1,000萬元房屋毀損賠償相差甚遠，抗
    告人據以須繳納之裁判費亦必然隨之提高甚多，致生繳納裁
    判費之困難度，顯非抗告人是否無資力所致，此外抗告人亦
    自承向中國信託銀行信貸97萬元、世華商業銀行信貸12萬元
    ( 見本院卷第5頁)，可知抗告人雖支應貸款利息，然亦取得
    相當之資金。是應認抗告人仍籌措資金能力並具有經濟上之
    信用，自難認抗告人係窘於生活，無法籌措本件15萬2,800
    元裁判費，揆諸首揭規定及說明，核其聲請與訴訟救助之要
    件未符，原裁定予以駁回，尚無違誤。抗告人執以前詞指摘
    原裁定不當，聲明廢棄，為無理由，應予駁回。
四、據上論結，本件抗告為無理由，爰依裁定如主文。
中    華    民    國   100    年    11    月    23    日
                    民事第五庭
                        審判長法  官  李錦美
                              法  官  陳博享
                              法  官  黃雯惠
正本係照原本作成。
本裁定除以適用法規顯有錯誤為理由外，不得再抗告。如提起再
抗告，應於收受後10日內委任律師為代理人向本院提出再抗告狀
。並繳納再抗告費新台幣１千元。
中    華    民    國   100    年    11    月    25    日
                              書記官  秦慧榮